【裁判字號】    97,簡上,350
【裁判日期】    980123
【裁判案由】    違反電信法
【裁判全文】
臺灣臺南地方法院刑事判決             97年度簡上字第350號
上  訴  人  乙○○
即  被  告
選任辯護人  楊啟志律師
            陳里己律師
上列上訴人即被告違反電信法案件，不服本院所為之九十七年度
簡字第一九五九號於中華民國九十七年七月十五日第一審簡易判
決（聲請簡易判決處刑案號：臺灣臺南地方法院檢察署九十七年
度營偵字第八九０號），提起上訴，並經臺灣嘉義地方法院檢察
署移送併辦（九十七年度偵字第三六一七號），本院判決如下：
    主  文
原判決撤銷。
乙○○違反無線電頻率、電功率、發射方式及電臺識別呼號等有
關電波監理業務，由交通部統籌管理，非經交通部核准，不得使
用之規定，未經核准擅自使用無線電頻率，因而致干擾無線電波
之合法使用，處有期徒刑肆月，如易科罰金，以新臺幣貳仟元折
算壹日。扣案如附表一至三所示之物品均沒收。
    事  實
一、乙○○明知無線電頻率、電功率、發射方式及電臺識別呼號
    等有關電波監理業務，非經電信主管機關即國家通訊傳播委
    員會核准，不得使用，竟基於違反電信法私設無線電電台之
    犯意，先於民國九十六年十一月十一日，向不知情之洪琴晶
    以每月新臺幣（下同）七千元之租金承租洪琴晶所有位於嘉
    義市○○路一五八巷一一０號十樓之一之房屋，用以放置如
    附表二所示之工具。乙○○另向不知情之邱品璇借用位於台
    南縣楠西鄉梅嶺山區之房屋（約在北緯二三度九分一二‧五
    秒；東經一二０度三二分二一‧五秒）；並向不知情之林志
    成借用位於嘉義縣竹崎鄉○○○段一０五八地號，即白杞村
    田仔坑山區土地（約在北緯二三度五九分五八秒、東經一二
    ０度三五分一五‧二秒處），並在前開二址分別放置附表一
    、三所示工具。乙○○備妥前開器具後，即委請不知情之友
    人楊慶煌製作節目帶，並化名「阿賓」自任電台節目主持人
    。乙○○先以其位於臺南縣學甲鎮豐和里美豐七三號住處之
    電腦，將預先製作之節目帶傳送至位於嘉義市○○路一五八
    巷一一０號十樓之一處，再以該處之發射機等工具將節目訊
    息分別傳送至位於前述台南縣梅嶺山區及嘉義縣竹崎鄉之基
    地台，再利用該二基地台，擅自使用「ＦＭ９７．４ＭＨｚ
    」無線電頻率，發送節目訊息，藉以推銷販售葛麗芙美保養
    品、金絲萬應膏等藥品及保溫鍋等日常生活用品，以此方式
    經營地下廣播電臺，非法使用無線電頻率，並因而干擾由台
    南知音廣播電台合法申請之無線電頻率「ＦＭ９７．１ＭＨ
    ｚ」使用。嗣於九十七年二月二十九日，由內政部警政署電
    信警察隊第三中隊會同國家通訊傳播委員會南區電信監理處
    人員持本院及臺灣嘉義地方法院所核發之搜索票，至前開地
    點搜索，並在台南縣楠西鄉梅嶺山區、嘉義市○○路一五八
    巷一一０號十樓之一、嘉義縣竹崎鄉○○○段一０五八地號
    等處，分別查獲如附表一至三所示，均屬乙○○所有，且供
    其非法使用無線電頻率所用之電信器材。
二、案經國家通訊傳播委員會函送及內政部警政署電信警察第三
    中隊報告臺灣臺南地方法院檢察署檢察官偵查後聲請簡易判
    決處刑暨臺灣嘉義地方法院檢察署檢察官移送併辦。
    理  由
一、上揭犯罪事實業據被告乙○○於偵查及本院審理時坦承不諱
    ，核與證人洪琴晶、林志成、邱品璇、楊慶煌等人於警詢及
    偵查中之證述相符，並有國家通訊傳播委員會通傳南密字第
    ０九七五二０一七六八號函暨檢附之非法電臺及電波干擾處
    理報告表、廣播電臺電場強度干擾測試表及質譜儀分析範圍
    資料、ＦＭ九七點四ＭＨＺ廣播錄音譯文、天線相片、非法
    電台位址照片及路線圖、ＣＡＬＬＩＮ電話（０六）000
    0000、0000000之中華電信股份有限公司申請人
    資料及通聯記錄查詢單，廣播節目內容錄音譯文、電信警察
    隊第三中隊搜索扣押筆錄、扣押物品目錄表、供電台發射站
    電源之電號00－00－0000－00－0、00－00
    －0000－00－0用戶基本資料、非法射頻之器材及電
    源照片、房屋租賃契約書等件在卷可稽，另有附表一至三所
    示電信器材扣案可參，被告於本院審理中之自白與事實相符
    ，堪以採信，應依法論科。
二、核被告所為，係犯違反電信法第四十八條第一項規定之未經
    核准擅自使用無線電頻率，因而致干擾無線電波之合法使用
    罪，而應依同法第五十八條第三項、第二項之規定論處。又
    按刑事法若干犯罪行為態樣，本質上原具有反覆、延續實行
    之特徵，立法時既予特別歸類，定為犯罪構成要件之行為要
    素，則行為人基於概括之犯意，在密切接近之一定時、地持
    續實行之複次行為，倘依社會通念，於客觀上認為符合一個
    反覆、延續性之行為觀念者，於刑法評價上，即應僅成立一
    罪。學理上所稱「集合犯」之職業性、營業性或收集性等具
    有預為同一犯罪行為之意思傾向，反覆實施同類犯罪構成要
    件等具有重複特質之犯罪均屬之，例如經營、從事業務、收
    集、販賣、製造、散布等行為概念者是（最高法院九十五年
    度臺上字第一０七九號裁判要旨參照及臺灣高等法院暨所屬
    法院因應新修正刑法施行座談會第五十四號法律問題研討結
    果參照）。查本件被告乙○○自九十六年十一月十一日起至
    九十七年二月二十九日止，以其位於臺南縣學甲鎮豐和里美
    豐七三號住處之電腦將預先製作之節目帶傳送至位於嘉義市
    ○○路一五八巷一一０號十樓之一處，再以該處之發射機等
    工具將節目訊息分別傳送至位於前述台南縣梅嶺山區及嘉義
    縣竹崎鄉之基地台，再利用該二基地台，擅自使用「ＦＭ９
    ７．４ＭＨｚ」無線電頻率，發送節目訊息之致干擾無線電
    波之合法使用之行為，反覆違反無線電頻率、電功率、發射
    方式及電臺識別呼號等有關電波監理業務，由交通部統籌管
    理，非經交通部核准，不得使用之規定，在性質上具有反覆
    性，在密切接近之一定時間及空間內反覆使用無線電頻率對
    外發送射頻信息，無非係發送無線電波訊息所當然，於行為
    概念上，應評價為「集合犯」之包括的一罪。另被告利用嘉
    義市○○路一五八巷一一０號十樓之一處所置器材，將節目
    訊息傳送至位於嘉義縣竹崎鄉之基地台部分犯行，雖未據聲
    請意旨論及，惟此部分與原聲請意旨所述犯行同屬被告犯行
    之一部，自應為起訴效力所及，本院自得併予審酌，附此敘
    明。原審認事用法固非無見，然未及審酌併辦部分之犯行，
    尚有未洽，自應由本合議庭予以撤銷改判。爰審酌被告最近
    五年內未曾受有期徒刑以上刑之宣告，此有臺灣高等法院被
    告前案紀錄表及臺灣臺南地方法院檢察署刑案資料查註紀錄
    表各一件在卷可按，素行尚可，兼衡其未經交通部准許擅自
    經營地下電臺，破壞政府健全電信發展及保障通信安全目的
    ，干擾合法電臺使用，暨其犯罪動機、手段、所生危害、犯
    後坦承犯行之態度等一切情狀，量處如主文所示之刑並諭知
    易科罰金之折算標準，以資懲儆。扣案如附表一至三所示之
    電信器材，均係違反電信法第五十八條第三項之電信器材，
    不問屬於犯人與否，均應依電信法第六十條之規定宣告沒收
    。
據上論斷，應依刑事訴訟法第四百五十五條之一第三項、第三百
六十九條第一項前段、第三百六十四條、第二百九十九條第一項
，電信法第四十八條第一項、第五十八條第二項、第三項、第六
十條，刑法第十一條、第四十一條第一項前段，判決如主文。
本案經檢察官甲○到庭執行職務。
中    華    民    國    98    年    1     月    23    日
                            刑事第十二庭
                                審判長法  官  卓穎毓
                                      法  官  魏玉英
                                      法  官  蔡盈貞
上列正本證明與原本無異。
如對本判決不服，應於送達後十日內，向本院提出上訴狀。（應
抄附繕本）告訴人或被害人如對於本判決不服者，應具備理由請
求檢察官上訴，其上訴期間之計算係以檢察官收受判決正本之日
期為準。
                                      書記官  秦建華
中    華    民    國    98    年    1     月    23    日
附表一：
┌──┬──────┬──┬──────────────────────┐
│編號│物 品 名 稱 │數量│備                                        註│
├──┼──────┼──┼──────────────────────┤
│ 1  │功率放大器  │一臺│廠牌：CE、型號：RFB-1001、序號：131         │
├──┼──────┼──┼──────────────────────┤
│ 2  │激勵器      │一臺│廠牌：D&M SYSTEMS 型號：EXC20/M、序號：無   │
├──┼──────┼──┼──────────────────────┤
│ 3  │接收機      │一臺│廠牌：無、型號：無、序號：無                │
├──┼──────┼──┼──────────────────────┤
│ 4  │天線        │一支│廠牌：無、型號：無、序號：無。              │
└──┴──────┴──┴──────────────────────┘
附表二：
┌──┬──────┬──┬──────────────────────┐
│編號│物 品 名 稱 │數量│備                                        註│
├──┼──────┼──┼──────────────────────┤
│ 1  │發射機      │二臺│廠牌：無、型號：無、序號：無                │
├──┼──────┼──┼──────────────────────┤
│ 2  │接收天線    │一支│廠牌：無、型號：無、序號：無                │
├──┼──────┼──┼──────────────────────┤
│ 3  │等化器      │一臺│廠牌：ＤＯＤ、型號：ＳＱ８３０Ｑ４、序號：Ｓ│
│    │            │    │Ｒ８３０ＱＶ００４１９０                    │
├──┼──────┼──┼──────────────────────┤
│ 4  │定時器      │二臺│廠牌：Ｄｒ．ＡＶ、型號：ＴＥ－２０３、序號：│
│    │            │    │無                                          │
├──┼──────┼──┼──────────────────────┤
│ 5  │接收機      │一臺│廠牌：無、型號：無、序號：無                │
├──┼──────┼──┼──────────────────────┤
│ 6  │混音器      │一臺│廠牌：ＢＢＥ、型號：８８２、序號：Ａ－Ｌ１８│
│    │            │    │２７４                                      │
├──┼──────┼──┼──────────────────────┤
│ 7  │分配器      │三臺│廠牌：ｓａｎｍｅｎ、型號：ＡＵＴＯ－ＰＧ、序│
│    │            │    │號：無                                      │
├──┼──────┼──┼──────────────────────┤
│ 8  │天線        │二支│廠牌：無、型號：無、序號：無。              │
├──┼──────┼──┼──────────────────────┤
│ 9  │接收機      │一臺│廠牌：無、型號：Ｒ－２０００、序號：無。    │
└──┴──────┴──┴──────────────────────┘
附表三：
┌──┬──────┬──┬──────────────────────┐
│編號│物 品 名 稱 │數量│備                                        註│
├──┼──────┼──┼──────────────────────┤
│ 1  │發射機      │一臺│廠牌：ＤＩＧＩＦＡＬ＆ＭＩＣＲＯＷＡＶＥ、型│
│    │            │    │號：ＦＭＴ２００６、序號：２００６Ａ０７Ｙ０│
│    │            │    │０１２                                      │
├──┼──────┼──┼──────────────────────┤
│ 2  │接收機      │一臺│廠牌：無、型號：無、序號：無                │
└──┴──────┴──┴──────────────────────┘
附錄本案所犯法條全文：
電信法第48條
無線電頻率、電功率、發射方式及電臺識別呼號等有關電波監理
業務，由交通部統籌管理，非經交通部核准，不得使用或變更；
無線電頻率之規劃分配、申請方式、指配原則、核准之廢止、使
用管理、干擾處理及干擾認定標準等電波監理業務之辦法，由交
通部定之。
交通部為有效運用電波資源，對於無線電頻率使用者，應訂定頻
率使用期限，並得收取使用費；其收費基準，由交通部定之。
交通部為整體電信及資訊發展之需要，應對頻率和諧有效共用定
期檢討，必要時並得調整使用頻率或要求更新設備，業者及使用
者不得拒絕或請求補償。但業餘無線電使用者經交通部要求調整
使用頻率並更新設備致發生實際損失者，應付與相當之補償；軍
用通信之調整，由交通部會商國防部處理之。
工業、科學、醫療及其他具有電波輻射性電機、器材之設置、使
用及有關輻射之辦法，由交通部會商有關目的事業主管機關定之
。
下列無線電頻率之核配，不適用預算法第九十四條所定拍賣或招
標之規定：
一、軍用、警用、導航、船舶、業餘無線電、公設專用電信、工
    業、科學、醫療、低功率電波輻射性電機、學術實驗、急難
    救助及其他供公益或公共用途使用之無線電頻率。
二、行動通信網路、衛星通信網路、無線廣播電臺或無線電視電
    臺等以特定無線電頻率之應用為基礎者，其經營許可執照或
    特許執照依法核發時，不一併核配其網路即不能運作之無線
    電頻率，及為改善上述通信網路區域性通信品質所須增加之
    無線電頻率。
三、固定通信網路無線區○○○○路、衛星鏈路或微波鏈路等，
    依一定使用條件可重覆使用之無線電頻率。
電信法第58條
違反第 46 條第 5 項規定，設置或使用無線廣播電臺或無線電
視電臺發送射頻信息，致干擾無線電波之合法使用者，處2年以
下有期徒刑、拘役或科或併科新臺幣60萬元以下罰金。
違反第 48 條第 1 項規定，未經核准擅自使用或變更無線電頻率
者，處拘役或科或併科新臺幣20萬元以下罰金。
犯前項之罪，因而致干擾無線電波之合法使用者，處 2 年以下有
期徒刑、拘役或科或併科新臺幣60萬元以下罰金。


司法院資訊處製作；財團法人民間司法改革基金會備份。
